臺灣屏東地方法院民事裁定　　　　　　　 100年度抗字第47號
抗　告　人　柳健民
相　對　人　蔡舜賢
送達代收人　盛長春
上列當事人間聲請拍賣抵押物事件，抗告人對於中華民國100 年
6 月30日本院100 年度司拍字第114 號拍賣抵押物裁定提起抗告
，本院裁定如下：
    主  文
抗告駁回。
抗告程序費用新臺幣壹仟元由抗告人負擔。
    理  由
一、按抵押權人，於債權已屆清償期，而未受清償者，得聲請法
    院，拍賣抵押物，就其賣得價金而受清償，民法第873 條定
    有明文。又聲請拍賣抵押物，原屬非訟事件，只須其抵押權
    已經依法登記，且債權已屆清償期而未受清償，法院即應為
    准許拍賣之裁定。至於為拍賣程序基礎之私法上權利有爭執
    時，應由爭執其權利之人提起訴訟，以資救濟，不得僅依抗
    告程序聲明其有爭執，並據為廢棄拍賣裁定之理由（最高法
    院49年臺抗字第244 號、51年臺抗字第269 號判例意旨可資
    參照）。是聲請拍賣抵押物事件，為裁定之法院僅就抵押權
    人所提出之債權證明文件、抵押權設定契約書、他項權利證
    明書、土地暨建物登記謄本為形式上之審查，尚無從審酌屬
    於實體上法律關係之事由。
二、抗告意旨以：抗告人從未向相對人蔡舜賢借款，更未與另一
    債務人汪基銓共同至長春聯合地政士事務所辦理提高借款至
    新臺幣（下同）280 萬元及系爭抵押權設定等手續。換言之
    ，第三人盛長春未經抗告人同意，即擅自與另一債務人汪基
    銓將借貸金額提高至280 萬，並設定系爭之最高限額336 萬
    元抵押權登記，抗告人並未拿到任何款項，故系爭抵押權之
    登記並不實在。有關第三人盛長春及另一債務人汪基銓之犯
    罪事實，抗告人已向台灣屏東地方法院檢察署提出刑事告訴
    。爰提起抗告請求廢棄原裁定等語。
三、經查，本件相對人主張抗告人柳健民提供所有如附表所示不
    動產，為抗告人與另一債務人汪基銓借款之擔保，向其借款
    280 萬元，約定清償期為100 年4 月22日，經設定最高限額
    抵押權登記在案。詎清償期屆至後，抗告人等未依約履行還
    款，為此聲請拍賣抵押物，以資受償，並提出借據、抵押權
    設定契約書、他項權利證明書（以上為影本）、系爭不動產
    登記謄本各一件為證。依相對人提出之上開證據為形式上之
    審查，相對人主張系爭抵押權已依法登記，且債權已屆清償
    期而未受清償乙情，足堪認定，是原審據此准許相對人拍賣
    抵押物之聲請，即無不合。抗告意旨以前揭情詞指摘原裁定
    不當，核屬對於實體權利存否之爭執，並非本件裁定程序所
    得審究，依首開說明，自應就其爭執之實體事項，另行起訴
    ，以資解決。是抗告人提起本件抗告，請求廢棄原裁定，即
    無理由，應予駁回。
四、據上論結，本件抗告為無理由，依非訟事件法第46條、第21
    條第2 項，民事訴訟法第495 條之1 第1 項、第449 條第1
    項、第95條、第78條，裁定如主文。
中    華    民    國  100     年    8     月    18    日
                  民事第一庭    審判長法  官  孫國禎
                                      法  官  曾吉雄
                                      法  官  胡晏彰
正本係照原本作成。
本裁定不得抗告。
中    華    民    國   100    年    8     月    18    日
                                      書記官  郭松菊
附表：
┌──────────────────────────────────────────────┐
│土地                                                                                        │
├──┬──────────────────┬─┬──────────┬───┬───────┤
│編號│      土    地    坐    落          │地│     面      積     │權 利 │   備  考     │
│    │                                    │  │                    │      │              │
│    ├───┬────┬──┬──┬───┤  ├──┬──┬────┤      │              │
│    │縣  市│鄉鎮市區○段  ○○段│地  號│目│公頃│公畝│平方公尺│範 圍 │              │
├──┼───┼────┼──┼──┼───┼─┼──┼──┼────┼───┼───────┤
│001 │ 屏東 │ 長治   │番子│    │ 1429 │旱│ 1  │ 13 │  00    │ 全部 │              │
│    │      │        │寮  │    │      │  │    │    │        │      │              │
└──┴───┴────┴──┴──┴───┴─┴──┴──┴────┴───┴───────┘